臺灣臺中地方法院刑事判決
110年度金訴字第939號
公  訴  人  臺灣臺中地方檢察署檢察官
被      告  楊均孟



選任辯護人  宋易軒律師
            胡書瑜律師
上列被告因詐欺等案件，經檢察官提起公訴（110年度偵字第249
23號），本院判決如下：
    主    文
庚○○犯如附表二所示之罪，各處如附表二主文欄所示之刑。應執
行有期徒刑肆月，併科罰金新臺幣參萬元，罰金如易服勞役，以
新臺幣壹仟元折算壹日。
    犯罪事實
一、庚○○於民國110年5月間某日，見臉書網站打工社團有應徵提
    領包裹之工作訊息，乃依該社團所提供之聯絡方式以通訊軟
    體Telegram與真實姓名、年籍均不詳、暱稱「JK」之成年男
    子聯絡，因而知悉工作內容係依指示前往不特定地點之置物
    櫃領取包裹後，再依指示將包裹放至指定之置物櫃或使用空
    軍一號寄送到斗南或臺北三重地區，或使用DHL國際快遞寄
    送到香港，即可獲得每日新臺幣（下同）1000元之報酬，寄
    送郵費另計。其依一般社會生活之通常經驗，可預見倘依暱
    稱「JK」之人指示領取及放置、寄送包裹，恐成為犯罪之一
    環而遂行詐欺取財犯行，使他人因此受騙致發生財產受損之
    結果，並得以隱匿該詐欺犯罪所得之去向，竟為求賺取上開
    報酬，仍基於縱使發生他人因受騙致財產受損、隱匿詐欺犯
    罪所得去向之結果，亦不違背其本意之詐欺取財及洗錢之不
    確定故意，與暱稱「JK」之人共同意圖為自己不法所有之詐
    欺取財及掩飾、隱匿詐欺犯罪所得來源、去向之洗錢犯意聯
    絡，依暱稱「JK」之人之指示為下列行為：
㈠、丙○○（所涉幫助詐欺及幫助洗錢部分，另案經臺灣士林地方
    檢察署以110年度偵字第14266、20002號提起公訴，現由臺
    灣士林地方法院審理中）於110年5月28日，在手機軟體Mess
    enger見本案詐欺集團張貼之兼職訊息，便加入對方提供之L
    INE ID，以通訊軟體LINE與暱稱「鄭榆馨」之人聯繫，經「
    鄭榆馨」告以若能提供金融帳戶出租予所屬證券公司使用，
    每出租1個金融帳戶，以每10日為一期，每期可獲取1萬1000
    元之報酬，丙○○因而於110年6月6日下午2時25分許，將其申
    辦之郵局帳號00000000000000號、花蓮第二信用合作社帳號
    000000000000號等帳戶之存摺、金融卡以包裹裝盛（下稱本
    案包裹），再以交貨便之方式將本案包裹寄至臺中市○○區○○
    路000號統一超商大道門市予收件人名稱「林淑容」之人。
    戊○○（業經臺中地方檢察署檢察官以110年度偵字第24135、
    24514至24519、25115、25415、25632、27773、27778、277
    81、27947、29953、32257號為不起訴處分書）透過LINE之
    工作群組，應徵「弘鼎人力資源有限公司」之收件員工作，
    依公司業務「鍾長德」指示，於同年6月8日上午11時58分許
    前往統一超商大道門市收取本案包裹後，隨即前往臺灣高鐵
    臺中烏日站（下稱高鐵烏日站），將本案包裹寄放於406櫃1
    4號之置物櫃內後，庚○○依暱稱「JK」之人之指示，於同日
    下午4時34分許，駕駛車牌號碼000-0000號自用小客車前往
    高鐵烏日站之上述置物櫃內拿取本案包裹後，再將本案包裹
    放至暱稱「JK」之人所指定之置物櫃或使用空軍一號寄送到
    斗南或臺北三重地區之方式交予暱稱「JK」之人。
㈡、嗣暱稱「JK」之人取得本案包裹內丙○○之上開帳戶資料後，
    先由本案詐欺集團不詳成員於如附表一所示之時間，以如附
    表一所示之詐欺方式，詐欺如附表一「被害人」欄所示之乙○○、丁○○、辛○○，致其等陷於錯誤，於如附表一所示之轉帳
    時間，分別以網路銀行或自動櫃員機轉帳之方式，將附表一
    所示之受騙金額匯至受款帳戶後，由暱稱「JK」之人提領一
    空，以此方法製造金流之斷點，致無從追查上述犯罪所得之
    去向，而隱匿該犯罪所得。嗣經丙○○覺察有異報警處理，經
    警前往上開統一超商大道門市調取監視器錄影畫面，始查悉
    上情。
二、案經丁○○向桃園市政府警察局中壢分局提出告訴、辛○○向臺
    南市政府警察局永康分局提出告訴及臺中市政府警察局霧峰
    分局報告臺灣臺中地方檢察署檢察官偵查後起訴。
    理    由
一、證據能力：
㈠、按被告以外之人於審判外之陳述，雖不符前4條之規定，而經
    當事人於審判程序同意作為證據，法院審酌該言詞陳述或書
    面陳述作成時之情況，認為適當者，亦得為證據；當事人、
    代理人或辯護人於法院調查證據時，知有第159條第1項不得
    為證據之情形，而未於言詞辯論終結前聲明異議者，視為有
    前項之同意，刑事訴訟法第159條之5定有明文。經查，本案
    認定犯罪事實所引用之卷內被告庚○○以外之人於審判外之陳
    述，檢察官、被告及辯護人於本院審理程序均不爭執其作為
    本案證據之證據能力（見本院卷第105頁），於辯論終結前
    亦未對該等證據之證據能力聲明異議，本院復審酌前揭陳述
    作成時之情況，並無違法取證之瑕疵，亦認以之作為證據為
    適當，是本案有關被告以外之人於審判外之言詞或書面陳述
    等供述證據，依前揭法條意旨，自均得為證據。
㈡、按除法律另有規定外，實施刑事訴訟程序之公務員因違背法
    定程序取得之證據，其有無證據能力之認定，應審酌人權保
    障及公共利益之均衡維護，刑事訴訟法第158條之4定有明文
    。經查，本案認定犯罪事實所引用之卷內非供述證據，並無
    證據證明係實施刑事訴訟程序之公務員違背法定程序所取得
    ，且經本院於審理中提示並告以要旨而為調查時，檢察官、
    被告及辯護人均未表示該等非供述證據不具證據能力，揆諸
    上開規定，自應認均具有證據能力。
二、認定事實所憑之證據及得心證之理由：
㈠、上開詐欺取財部分之犯罪事實，業據被告於偵訊及本院審理
    時坦承不諱（見偵卷第128頁、本院卷第227頁），核與被害
    人乙○○、告訴人丁○○、辛○○於警詢、證人戊○○、丙○○於警詢
    及本院審理時之證述情節相符（見偵卷第23至30、137至141
    、163至165、199至201頁、本院卷第97至103頁），並有7-E
    LEVEN貨態查詢系統取貨資訊、監視器錄影畫面擷取照片、
    丙○○提出之LINE對話紀錄、丙○○之報案資料即內政部警政署
    反詐騙諮詢專線紀錄表新北市政府警察局汐止分局社后派出
    所陳報單、受理各類案件紀錄表、受（處）理案件證明單、
    本案花蓮第二信用合作社帳戶之客戶基本資料、活期性存款
    往來明細帳、本案郵局帳戶之開戶基本資料、客戶歷史交易
    清單、被害人乙○○之報案資料即新北市政府警察局海山分局
    文聖派出所陳報單、受理詐騙帳戶通報警示簡便格式表、內
    政部警政署反詐騙諮詢專線紀錄表、金融機構聯防機制通報
    單、受理各類案件紀錄表、受（處）理案件證明單、詐騙電
    話紀錄、乙○○第一銀行數位銀行存摺封面及交易明細、告訴
    人丁○○之報案資料即桃園市政府警察局中壢分局普仁派出所
    陳報單、受（處）理案件證明單、內政部警政署反詐騙諮詢
    專線紀錄表、受理詐騙帳戶通報警示簡便格式表、金融機構
    聯防機制通報單、詐騙電話紀錄、告訴人辛○○之報案資料即
    臺南市政府警察局永康分局大橋派出所陳報單、受理各類案
    件紀錄表、受（處）理案件證明單、內政部警政署反詐騙諮
    詢專線紀錄表、受理詐騙帳戶通報警示簡便格式表、金融機
    構聯防機制通報單、詐騙電話紀錄、戊○○提出之LINE對話紀
    錄（偵卷第31至73、85至89、93至97、135、143至161、167
    至171、177、181、185、191、195至198、202、205、207、
    209、220至221頁、本院卷第107至129頁），足認被告此部
    分任意性自白應與事實相符，堪以採信。
㈡、至起訴書附表編號3所示，告訴人辛○○匯款至人頭帳戶丙○○花
    蓮第二信用合作社（下稱花蓮二信）帳戶部分，原記載晚上
    11時3分、5分許，匯款2萬9983元、2萬9983元，除金額部分
    應更正為2萬9970元、2萬9970元外，另告訴人辛○○於同日晚
    上11時2分前某時許，有以其台新銀行帳號00000000000000
    號帳戶匯款2萬9985元至上揭丙○○花蓮二信帳戶內，此有告
    訴人辛○○於警詢時證述明確，且有丙○○花蓮二信帳戶歷史交
    易明細各乙份附卷可參，此部分漏載部分（即2萬9985元）
    應予以補充。
㈢、按洗錢防制法第14條第1項所規範之一般洗錢罪，必須有第3
    條規定之前置特定犯罪作為聯結，始能成立。倘能證明人頭
    帳戶內之資金係前置之特定犯罪所得，即應逕以一般洗錢罪
    論處。例如詐欺集團向被害人施用詐術後，為隱匿其詐欺所
    得財物之去向，而令被害人將其款項轉入該集團所持有、使
    用之人頭帳戶，並由該集團所屬之車手前往提領詐欺所得款
    項得逞，檢察官如能證明該帳戶內之資金係本案詐欺之特定
    犯罪所得，即已該當於新法第14條第1項之一般洗錢罪。又
    依新法規定，倘行為人意圖掩飾或隱匿特定犯罪所得來源，
    而將特定犯罪所得直接消費處分，甚或交予其他共同正犯，
    而由共同正犯以虛假交易外觀掩飾不法金流移動，即難認單
    純犯罪後處分贓物之行為，應仍構成新法第2條第1或2款之
    洗錢行為（最高法院108年度台上字第1744號判決意旨參照
    ）。經查，被告依暱稱「JK」之人之指示前往高鐵烏日站收
    取本案包裹，並將本案包裹交由他人收取，使暱稱「JK」之
    人得以將包裹內之帳戶資料做為人頭帳戶，藉以取得詐欺取
    財之犯罪所得，並以之隱匿帳戶內資金之實際取得人之身份
    ，產生遮斷金流以逃避國家追訴、處罰之效果，揆諸前開說
    明，要與洗錢防制法第14條第1項之要件相合。　　
㈣、按三人以上共同犯第339條詐欺罪，構成加重詐欺取財罪，
    刑法第339之4條第1項第2款定有明文。查被告於本院審理時
    供稱其於本案應徵工作及工作過程中，都只有與暱稱「JK」
    之人聯絡，而其與暱稱「JK」之人間的對話紀錄已被暱稱「
    JK」之人刪除等語（見偵卷第18頁、本院卷第223、226頁）
    ，則依照卷存證據資料，實難認定被告有與暱稱「JK」之人
    以外之第三人有所接觸，尚乏積極具體證據足認被告知悉實
    行詐欺正犯有3人以上，依罪疑唯輕及有疑唯利被告之原則
    ，僅得認定被告係構成普通詐欺取財犯行。公訴意旨雖認被
    告有刑法第339條之4第1項第2款之加重條件，然經本院審理
    結果認此部分加重條件不存在，此僅涉及加重條件認定有誤
    ，檢察官所起訴之犯罪事實並無減縮，法院僅須於判決理由
    中敘明無此加重條件即可，無庸就此不存在之加重條件，說
    明不另為無罪之諭知（最高法院98年度台上字第5966號判決
    見解參照），附此敘明。
㈤、綜上所述，本案事證明確，被告犯行堪以認定，應依法論科
    。
三、論罪科刑：
㈠、是核被告如犯罪事實一㈡所為，均係犯刑法第339條第1項之詐
    欺取財罪、洗錢防制法第14條第1項之一般洗錢罪。起訴書
    認被告係犯刑法第339條之4第1項第2款之3人以上共同犯詐
    欺取財罪，尚有未洽，惟起訴之基本社會事實同一，且本院
    已告知被告變更後之罪名（見本院卷第104、105頁），對被
    告刑事辯護防禦權並不生不利影響，本院自仍應予審理，並
    依法變更起訴法條。
㈡、被告與暱稱「JK」之人就上開詐欺取財、洗錢等犯行，有犯
    意聯絡及行為分擔，應論以共同正犯。
㈢、本案被告之詐欺取財行為、洗錢行為間，客觀行為具有局部
    之同一性、著手實行階段並無明顯區隔，且主觀上均係以取
    得他人受騙財物為最終目的，依一般社會通念，應評價為法
    律概念之一行為，方符刑罰公平原則，是被告以法律上一行
    為同時觸犯詐欺取財罪及一般洗錢罪，屬想像競合犯，應依
    刑法第55條前段之規定，從一重之一般洗錢罪處斷。
㈣、被告就犯罪事實一㈡所示3次犯行，犯意各別，行為互殊，應
    予分論併罰。
㈤、被告就上開一般洗錢犯行，於偵查時坦承不諱（偵卷第128頁
    ），應依洗錢防制法第16條第2項規定，減輕其刑。
㈥、爰審酌被告正值青壯，當知依循正當途徑獲取財物，其明知
    當前詐騙集團橫行，政府窮盡心力追查防堵，竟為貪圖蠅利
    ，共同參與本案詐欺取財及一般洗錢等犯行，助長詐騙犯行
    ，顯見法治觀念淡薄，實有不該，惟念其於本院審理中坦承
    犯行，且已與告訴人辛○○達成調解，賠償告訴人辛○○之部分
    損害等情，有本院調解程序筆錄在卷可佐（見本院卷第213
    頁），兼衡其犯罪之動機、目的、手段、所擔任之犯罪角色
    、參與程度，暨被告大學畢業之智識程度、已婚、從事廣告
    行銷工作，與女友同住，有1名未成年子由其母照顧，家庭
    經濟狀況勉持（見本院卷第227頁）等一切情狀，分別量處
    如附表二編號1至3所示之刑，及就罰金部分諭知如易服勞役
    之折算標準，並定其應執行刑如主文所示，暨就罰金部分諭
    知如易服勞役之折算標準，以示懲儆。
㈦、至辯護人請求給予被告緩刑之宣告云云，經查，被告前雖未
    曾因故意犯罪受有期徒刑以上刑之宣告，有臺灣高等法院被
    告前案紀錄表存卷為憑，本件被告雖於本院審理時業與告訴
    人辛○○達成調解，賠償告訴人辛○○之部分損害，已如前述，
    然尚未與告訴人丁○○、被害人乙○○達成調解或和解，復參以
    邇來詐欺犯罪案件層出不窮，經媒體反覆披載，政府對此亦
    大力掃蕩，被告可預見倘依暱稱「JK」之人指示領取及放置
    、寄送包裹，恐成為犯罪之一環而遂行詐欺取財犯行，使他
    人因此受騙致發生財產受損之結果，仍依其指示代為領取、
    寄送含有金融帳戶之包裹，足以使行騙之人隱匿，並藉由人
    頭帳戶之提領、轉交款項製造金流斷點，致難以追查，難免
    助長該詐欺之人繼續危害社會之虞，實有藉刑罰之執行矯正
    偏差觀念及輕率行為之必要，是被告本案所受科刑，難認以
    暫不執行為適當，自無從為緩刑之宣告。
四、沒收：
㈠、按犯罪所得，屬於犯罪行為人者，沒收之；犯罪所得之沒收
    ，於全部或一部不能沒收或不宜執行沒收時，追徵其價額，
    刑法第38條之1第1項前段、第3項分別定有明文。查被告於
    本院審理時陳稱，本案其尚未領得報酬等語（見本院審理卷
    第223至224頁），且無其他積極證據足資證明被告確實已領
    得報酬，難認被告於本件犯行有犯罪所得，自無從予以宣告
    沒收或追徵。
㈡、按洗錢防制法第18條第1項前段規定，犯第14條之罪，其所移
    轉、變更、掩飾、隱匿、收受、取得、持有、使用之財物或
    財產上利益，沒收之。前揭洗錢防制法關聯客體之沒收，核
    其性質應屬刑法犯罪工具沒收之特別規定，惟上開條文雖採
    義務沒收主義，卻未特別規定「不問屬於犯罪行為人與否，
    沒收之」，此部分條文之解釋自應回歸適用原則性之規範，
    即參諸刑法第38條第2項前段，以屬於犯人行為人所有者為
    限，始應予沒收。準此以言，本件共犯即暱稱「JK」之人於
    本案中詐欺所得款項均非被告所有或已取得事實上之處分權
    ，揆諸前揭說明，自無從適用上開洗錢防制法之特別沒收規
    定，併予指明。　
五、不另為無罪之諭知部分：
㈠、公訴意旨另認被告庚○○就犯罪事實所示之犯行部分，亦涉犯
    組織犯罪防制條例第3條第1項後段之參與犯罪組織罪等語。
㈡、按犯罪事實應依證據認定之，無證據不得認定犯罪事實；不
    能證明被告犯罪者應諭知無罪之判決，刑事訴訟法第154條
    第2項、第301條第1項分別定有明文。次按認定犯罪事實所
    憑之證據，雖不以直接證據為限，間接證據亦包括在內；然
    無論直接或間接證據，其為訴訟上之證明，須於通常一般之
    人均不致於有所懷疑，而得確信其為真實之程度者，始得據
    之為有罪之認定，倘其證明尚未達到此一程度，而有合理性
    懷疑之存在時，即難遽採為不利被告之認定（最高法院76年
    度台上字第4986號判決可供參照）。再按刑事訴訟法第161
    條第1項規定：檢察官就被告犯罪事實，應負舉證責任，並
    指出證明之方法。因此，檢察官對於起訴之犯罪事實，應負
    提出證據及說服之實質舉證責任。倘其所提出之證據，不足
    為被告有罪之積極證明，或其指出證明之方法，無從說服法
    院以形成被告有罪之心證，基於無罪推定之原則，自應為被
    告無罪判決之諭知（最高法院92年度台上字第128號判決足
    資參照）。
㈢、按組織犯罪防制條例所稱犯罪組織，指3人以上，以實施強暴
    、脅迫、詐術、恐嚇為手段或最重本刑逾5年有期徒刑之刑
    之罪，所組成具有持續性或牟利性之有結構性組織，為組織
    犯罪防制條例第2條第1項所明定。查被告於本院審理時堅詞
    否認有參與犯罪組織（見本院卷第223頁），而被告固以上
    開方式與暱稱「JK」之人共同詐欺被害人乙○○、告訴人丁○○
    及辛○○3人（下稱被害人3人），而被害人3人亦均僅以電話
    之方式與對其施以詐術之詐欺犯罪行為人聯繫，業如前述，
    則依卷存事證，已難確認本案客觀上是否有除被告及暱稱「
    JK」之人以外之其他共犯，是被告前揭所為尚難認與參與犯
    罪組織罪之構成要件該當，自不能以該罪相繩。
㈣、綜上所述，檢察官提出之證據，尚不足以使本院認定被告有
    參與犯罪組織犯行，本院無從形成被告此部分有罪之確信，
    此外，本院復查無其他證據，足資證明被告有起訴書所指此
    部分犯行，惟起訴書認此部分與上開本院認定有罪之部分屬
    一行為，為想像競合犯，有裁判上一罪之關係，爰不另為無
    罪之諭知。
據上論斷，應依刑事訴訟法第299條第1項前段、第300條，洗錢
防制法第14條第1項、第16條第2項，刑法第11條前段、第28條、
第339條第1項、第55條、第42條第3項、第51條第5款、第7款，
刑法施行法第1條之1第1項，判決如主文。    
本案經檢察官廖志祥提起公訴，檢察官己○○、甲○○到庭執行職務
。
中　　華　　民　　國　　111 　年　　3 　　月　　22　　日
                  刑事第三庭    審判長法  官  劉麗瑛
　　　　　　　　　                    法  官  吳孟潔
　　　　　　　　　　　　　　　  　　　法  官  蔡宗儒
　　　　　　　　　　　　　　　　　　 
以上正本證明與原本無異。
如不服本判決應於收受判決後20日內向本院提出上訴書狀，並應
敘述具體理由；其未敘述上訴理由者，應於上訴期間屆滿後20日
內向本院補提理由書（均須按他造當事人之人數附繕本）「切勿
逕送上級法院」。
告訴人或被害人如不服判決，應備理由具狀向檢察官請求上訴，
上訴期間之計算，以檢察官收受判決正本之日起算。       
                                      書記官  黃聖心
中　　華　　民　　國　　111 　年　　3 　　月　　22　　日
附錄論罪科刑法條
洗錢防制法第14條
有第二條各款所列洗錢行為者，處7年以下有期徒刑，併科新臺
幣5百萬元以下罰金。
前項之未遂犯罰之。
前二項情形，不得科以超過其特定犯罪所定最重本刑之刑。
中華民國刑法第339條
（普通詐欺罪）
意圖為自己或第三人不法之所有，以詐術使人將本人或第三人之
物交付者，處5年以下有期徒刑、拘役或科或併科50萬元以下罰
金。
以前項方法得財產上不法之利益或使第三人得之者，亦同。
前二項之未遂犯罰之。

附表一：
編號 被害人 詐騙手法 轉帳時間 受騙金額 （新臺幣） 受款帳戶 1 乙○○ 於110年6月9日晚間9時9分許，撥打電話予乙○○，佯稱：因乙○○之信用卡消費設定錯誤，為取消分期付款，需依指示操作網路銀行云云。 110年6月9日晚上9時50分許  1萬3123元 郵局帳號00000000000000號 戶名：丙○○    110年6月9日晚上11時4分許 2萬9987元 花蓮第二信用合作社帳號00000000000000號 戶名：丙○○ 2 丁○○ 於110年6月9日晚上9時39分許，撥打電話予丁○○，佯稱：因丁○○之信用卡消費遭駭客入侵，為防止個資外洩，需依指示遭作ATM云云。 110年6月9日晚上9時49分許 4萬9987元 郵局帳號00000000000000號 戶名：丙○○    110年6月9日晚上9時51分許 4萬9987元     110年6月9日晚上11時2分許 2萬9987元 花蓮第二信用合作社帳號00000000000000號 戶名：丙○○ 3 辛○○ 於110年6月9日晚間8時28分許，撥打電話予辛○○，佯稱：因辛○○之信用卡消費發生錯誤，為取消分期付款，需依指示操作網路銀行及ATM云云。 110年6月9日晚上9時45分許 3萬7953元 郵局帳號00000000000000號 戶名：丙○○    110年6月9日晚上11時2分前某時許 2萬9985元 花蓮第二信用合作社帳號00000000000000號 戶名：丙○○    110年6月9日晚上11時3分許 2萬9970元     110年6月9日晚上11時5分許 2萬9970元  

附表二：
編號 犯罪事實 主文 1 附表一編號1之犯罪事實 庚○○共同犯洗錢防制法第十四條第一項之洗錢罪，處有期徒刑貳月，併科罰金新臺幣壹萬元，罰金如易服勞役，以新臺幣壹仟元折算壹日。 2 附表一編號2之犯罪事實 庚○○共同犯洗錢防制法第十四條第一項之洗錢罪，處有期徒刑參月，併科罰金新臺幣貳萬元，罰金如易服勞役，以新臺幣壹仟元折算壹日。 3 附表一編號3之犯罪事實 庚○○共同犯洗錢防制法第十四條第一項之洗錢罪，處有期徒刑參月，併科罰金新臺幣貳萬元，罰金如易服勞役，以新臺幣壹仟元折算壹日。